【裁判字號】    97,訴,225
【裁判日期】    970814
【裁判案由】    所得稅法
【裁判全文】
臺北高等行政法院判決
                                     97年度訴字第00225號
                              .
原      告  甲○○
被      告  財政部臺北市國稅局
代  表  人  凌忠嫄（局長）
訴訟代理人  乙○○
上列當事人間因所得稅事件，原告不服財政部中華民國96年11月
22日台財訴字第09600476390 訴願決定，提起行政訴訟。本院判
決如下：
    主  文
原告之訴駁回。
訴訟費用由原告負擔。
    事  實
一、事實概要：
    原告係台灣本土法學雜誌社之負責人，即行為時所得稅法(
    下稱本法) 第89條規定之扣繳義務人，該雜誌社於民國( 下
    同)89 年給付執行業務所得新臺幣（下同）2,269,917 元，
    90年、91年分別給付執行業務及薪資所得合計1,995,406 元
    、2,068,965 元，未依同法第88條規定按扣繳率或扣繳辦法
    扣取稅款並依同法第92條第1 項規定繳納，致短扣繳稅額89
    年：94,751元、90年：83,510元及91年：93,990元，案經法
    務部調查局基隆市調查站（下稱基隆市調查站）查獲，通報
    被告審理結果，限期責令原告補繳應扣未扣稅款89年：94,7
    51元、90年：83,510元、91年：93,990元及補報扣繳憑單。
    原告不服，主張原核定與事實不符云云，向被告申請復查，
    經被告審核後，認台灣本土法學雜誌社以中國國際商業銀行
    帳號，於89年給付執行業務所得2,269,917 元，90年、91年
    分別給付執行業務及薪資所得合計1,995,406 元、2,068,96
    5 元，原告未依規定於給付時扣繳稅款，原查乃責令其補報
    補繳應扣未扣稅款94,751元、83,510元、93,990元及補報扣
    繳憑單，並無不合等由，作成96年7 月2 日財北國稅法二字
    第0960228470號復查決定，駁回其復查之申請( 下稱原處分
    ) ，未獲變更，原告仍表不服，提起訴願，亦遭決定駁回，
    遂向本院提起行政訴訟。
二、兩造聲明：
  (一)原告聲明求為判決：
     1.訴願決定及原處分均撤銷。
     2.訴訟費用由被告負擔。
  (二)被告聲明求為判決：
     1.駁回原告之訴。
     2.訴訟費用由原告負擔。
三、兩造之爭點：
  (一)原告主張之理由：
    1.被告認定原告執行業務報酬及薪資，於89年、90年及91年
      分別為2,269,917 元、1,995,406 元及2,068,965 元之計
      算基礎不明：
      (1)按「納稅義務人有左列各類所得者，應由扣繳義務人於
        給付時，依規定之扣繳率或扣繳辦法，扣取稅款，並依
        第92 條 規定繳納之：一、……二、機關、團體、事業
        或執行業務者所給付之薪資、利息、租金、佣金、權利
        金、競技、競賽或機會中獎之獎金或給與、退休金、資
        遣費、退職金、離職金、終身俸、非屬保險給付之養老
        金、執行業務者之報酬，及給付在中華民國境內無固定
        營業場所及營業代理人之國外營利事業之所得。」、「
        前條各類所得稅款，其扣繳義務人及納稅義務人如左：
        一、……二、薪資、利息、租金、佣金、權利金、執行
        業務報酬、競技、競賽或機會中獎獎金或給與，及給付
        在中華民國境內無固定營業場所或營業代理人之國外營
        利事業之所得，其扣繳義務人為機關、團體之責應扣繳
        單位主管、事業負責人及執行業務者；納稅義務人為取
        得所得者。」及「第88條各類所得稅款之扣繳義務人，
        應於每月10日前將上一月內所扣稅款向國庫繳清，並於
        每年一月底前將上一年內扣繳各納稅義務人之稅款數額
        ，開具扣繳憑單，彙報該管稽徵機關查核；……。」分
        別為行為時本法第88條第1 項第2 款、第89條第1 項第
        2 款及第92 條 第1項所明定。
      (2)查被告認定原告有未依前開規定扣繳之行為，無非係以
        基隆市調站查獲之資料及原告之中國國際商業銀行帳號
        來認定，惟報告採用之資料為何、計算方式為何，及其
        認定是否客觀合理、有無重複認定或與事實不符之情況
        ，均未見復查機關及訴願機關有任何實質審核與說明，
        僅泛言並無不合即予駁回，實損害原告之權利。
    2.被告認定原告短扣繳稅額，於89年、90年及91年分別為94
      ,751元、83,510元及93,990元，惟被告所採之扣繳率及計
      算方式不明。
  (二)被告主張之理由：
    1.按「納稅義務人有左列各類所得者，應由扣繳義務人於給
      付時，依規定之扣繳率或扣繳辦法，扣取稅款，並依第92
      條規定繳納之：一、……二、機關、團體、事業或執行業
      務者所給付之薪資、利息、租金、佣金、權利金、競技、
      競賽或機會中獎之獎金或給與、退休金、資遣費、退職金
      、離職金、終身俸、非屬保險給付之養老金、執行業務者
      之報酬，及給付在中華民國境內無固定營業場所及營業代
      理人之國外營利事業之所得。」、「前條各類所得稅款，
      其扣繳義務人及納稅義務人如左：一、……二、薪資、利
      息、租金、佣金、權利金、執行業務報酬、競技、競賽或
      機會中獎獎金或給與，及給付在中華民國境內無固定營業
      場所或營業代理人之國外營利事業之所得，其扣繳義務人
      為機關、團體之責應扣繳單位主管、事業負責人及執行業
      務者；納稅義務人為取得所得者。」及「第88條各類所得
      稅款之扣繳義務人，應於每月10日前將上一月內所扣稅款
      向國庫繳清，並於每年一月底前將上一年內扣繳各納稅義
      務人之稅款數額，開具扣繳憑單，彙報該管稽徵機關查核
      ；……。」分別為行為時本法第88條第1 項第2 款、第89
      條第1 項第2 款及第92條第1 項所明定。
    2.本件原告係台灣本土法學雜誌社之負責人，即行為時本法
      第89條規定之扣繳義務人，該雜誌社於89年給付執行業務
      所得2,269,917 元，90年、91年分別給付執行業務及薪資
      所得合計1,995,406 元、2,068,965 元，未依同法第88條
      規定按扣繳率或扣繳辦法扣取稅款並依第92條第1 項規定
      繳納，致短扣繳稅額89年：94,751元、90年：83,510元及
      91年：93,990元，案經基隆市調查站查獲，通報被告審理
      結果，限期責令原告補繳應扣未扣稅款89年：94,751元、
      90年：83,510元、91年：93,990元及補報扣繳憑單。
    3.查本件係台灣本土法學雜誌於89年間給付甘添貴君等人稿
      費、版稅計2,269,917 元，應扣繳稅額不超過2,000 元者
      ，免與扣繳，餘按扣繳率10% 計算應扣繳稅額94,751元，
      90年間給付稿費、版稅計1,715,300 元，按扣繳率10% 計
      算應扣繳稅額83,510元，91年間給付稿費、版稅計1,819,
      000 元，按扣繳率10% 計算應扣繳稅額93,990元，有基隆
      市調查站查扣證物編號16違章證物可稽。次查台灣本土法
      學雜誌社以中國國際商業銀行帳號，於89年至91年間給付
      執行業務及薪資所得計2,269,917 元、1,995,406 元及2,
      068,965 元，有保成文教機構所設置私帳等資料附卷可稽
      ，原告既有給付甘添貴君等人稿費，即應依規定於給付時
      扣繳稅款。從而，被告限期責令原告補繳應扣未扣稅款89
      年：94,751元、90年：83,510元、91年：93,990元及補報
      扣繳憑單並無不合，所訴核無足採。
    4.據上論述，本件原處分、訴願決定均無違誤，為此請求判
      決如被告答辯之聲明。
    理  由
一、原告起訴主張: 被告僅依基隆市調查站查獲資料及原告之中
    國國際商業銀行帳號，核定原告應補繳應扣未扣稅款89年：
    94,751元、90年：83,510元、91年：93,990元及補報扣繳憑
    單，然被告未究明鐘點費、稿費及版稅之金額各若干，扣繳
    金額計算方式不明，原處分即有違法，爰提起本件行政訴訟
    ，求為判決如訴聲明所示云云。
二、被告則以: 本件係台灣本土法學雜誌於89年間給付甘添貴君
    等人稿費、版稅計2,269,917 元，應扣繳稅額不超過2,000
    元者，免與扣繳，餘按扣繳率10% 計算應扣繳稅額94,751元
    ，90年間給付稿費、版稅計1,715,300 元，按扣繳率10% 計
    算應扣繳稅額83,510元，91年間給付稿費、版稅計1,819,00
    0 元，按扣繳率10% 計算應扣繳稅額93,990元，有基隆市調
    查站查扣證物編號16違章證物可稽。次查台灣本土法學雜誌
    社以中國國際商業銀行帳號，於89年至91年間給付執行業務
    及薪資所得計2,269,917 元、1,995,406 元及2,068,965 元
    ，有保成文教機構所設置私帳等資料附卷可稽，原告既有給
    付甘添貴君等人稿費，即應依規定於給付時扣繳稅款。從而
    ，被告限期責令原告補繳應扣未扣稅款89年：94,751元、90
    年：83,510元、91年：93,990元及補報扣繳憑單並無不合，
    是本件原告之訴為無理由，求為判決駁回原告之訴等語，資
    為抗辯。
三、按「納稅義務人有左列各類所得者，應由扣繳義務人於給付
    時，依規定之扣繳率或扣繳辦法，扣取稅款，並依第92條規
    定繳納之：一、……二、機關、團體、事業或執行業務者所
    給付之薪資、利息、租金、佣金、權利金、競技、競賽或機
    會中獎之獎金或給與、退休金、資遣費、退職金、離職金、
    終身俸、非屬保險給付之養老金、執行業務者之報酬，及給
    付在中華民國境內無固定營業場所及營業代理人之國外營利
    事業之所得。」、「前條各類所得稅款，其扣繳義務人及納
    稅義務人如左：一、……二、薪資、利息、租金、佣金、權
    利金、執行業務報酬、競技、競賽或機會中獎獎金或給與，
    及給付在中華民國境內無固定營業場所或營業代理人之國外
    營利事業之所得，其扣繳義務人為機關、團體之責應扣繳單
    位主管、事業負責人及執行業務者；納稅義務人為取得所得
    者。」、「第88條各類所得稅款之扣繳義務人，應於每月10
    日前將上一月內所扣稅款向國庫繳清，並於每年一月底前將
    上一年內扣繳各納稅義務人之稅款數額，開具扣繳憑單，彙
    報該管稽徵機關查核；……。」及「扣繳義務人如有左列情
    事之一者，分別依各該款規定處罰：一、扣繳義務人未依第
    88條規定扣繳稅款者，除限期責令補繳應扣未扣或短扣之稅
    款及補報扣繳憑單外，並按應扣未扣或短扣之稅額處1 倍之
    罰鍰；其未於限期內補繳應扣未扣或短扣之稅款，或不按實
    補報扣繳憑單者，應按應扣未扣或短扣之稅額處3 倍之罰鍰
    。」分別為行為時所得稅法第88條第1 項第2 款、第89條第
    1 項第2 款、第92條第1 項及第114 條第1 款所明定。
四、經查，原告係台灣本土法學雜誌社之負責人，即行為時所得
    稅法第89條規定之扣繳義務人，該雜誌社於89年給付執行業
    務所得2,269,917 元，90年、91年分別給付執行業務及薪資
    所得合計1,995,406 元、2,068,965 元，未依同法第88條規
    定按扣繳率或扣繳辦法扣取稅款並依第92條第1 項規定繳納
    ，致短扣繳稅額89年：94,751元、90年：83,510元及91年：
    93,990元，案經基隆市調查站查獲，通報被告審理結果，限
    期責令原告補繳應扣未扣稅款89年：94,751元、90年：83,5
    10元、91年：93,990元及補報扣繳憑單等事實，有89年至91
    年綜合所得稅繳稅款復查案件審查報告書、審查結果增減金
    額變更比較表、線上繳款書資料查詢、補繳各類所得扣繳稅
    額繳款書、各類所得扣繳暨免扣繳憑單申報書、扣繳義務人
    有關扣繳之違章案件移送表、89年度綜合所得稅復查決定應
    補稅額更正註銷單、90年度綜合所得稅復查決定應補稅額更
    正註銷單、91年度綜合所得稅復查決定應補稅額更正註銷單
    、財政部台北市國稅局核稅案件徵銷資料列印作業、原告之
    復查申請書、財政部台北市國稅局中正稽徵所責令函及附件
    、89年各單位各類所得短扣繳金額統計表、90年各單位各類
    所得短扣繳金額統計表、91年各單位各類所得短扣繳金額統
    計表、保成文教機構鐘點費稿費版稅統計表、89年台灣本土
    法學雜誌社查獲所得與補報扣繳明細、90年台灣本土法學雜
    誌社查獲所得與補報扣繳明細、財政部台北市國稅局審查三
    科會審案件報告書、法務部調查局基隆市調查站調查報告書
    分別附原處分卷、訴願卷及本院卷可稽，堪以憑認。
五、原告雖主張被告僅依基隆市調查站查獲資料及原告之中國國
    際商業銀行帳號，核定原告應補繳應扣未扣稅款，未究明鐘
    點費、稿費及版稅之金額各若干，扣繳金額計算方式不明云
    云。惟按訴訟當事人聲明之證據，其證據資料如何判斷，為
    證據之評價問題，而當事人提出之證據應如何評價，在自由
    心證主義之下，係屬法院自由裁量權之範圍。又訴訟之進行
    係以發現真實為目標，而事實之真偽應係唯一存在，於同一
    訴訟程序就同一事實，應作相同之認定，並無疑義；然在不
    同型態之訴訟程序中，若證據之採用並不違反各該訴訟法之
    限制，即無禁止相互援用之必要，俾免發生裁判歧異之情形
    。行政訴訟程序應有上開證據共通原則之適用，此從行政訴
    訟法第12條規定：「民事或刑事訴訟之裁判，以行政處分是
    否無效或違法為據者，應依行政爭訟程序確定之。前項行政
    爭訟程序已經開始者，於其程序確定前，民事或刑事法院應
    停止其審判程序。」同法第189 條第1 項規定：「行政法院
    為裁判時，應斟酌全辯論意旨及調查證據之結果，依論理及
    經驗法則判斷事實之真偽。但別有規定者，不在此限。」之
    立法設計，即可獲得印證。經查，原告涉嫌違反稅捐稽徵法
    及偽造文書等案件，經法務部基隆市調站於91年12月19日搜
    索原告住所地及保成補習班等地（基隆市○○街119 巷66之
    1 號戶籍地、臺北市○○○路11之2 號13樓現居地、基隆市
    ○○路40號崇右企專董事會辦公室、臺北縣新莊市○○○路
    24 號7樓之2 出版家公司、臺北市○○路8 號4 樓保成補習
    班出納及教務組、臺北市○○○路○段13號5 樓及10樓保成
    補習班會計室、臺北市○○街○段37號地下室保成補習班函
    授組），扣得與補習班營業有關之帳簿文據，隨即以92年2
    月18日調隆法字第0925600490號函移送被告查處，經被告審
    核上開查扣之帳簿文據後，認定原告確有逃漏所得稅之違章
    事實，核徵稅額及處罰鍰等情，為前開所確認之事實。再查
    ，本件法務部基隆市調站如何執行本件搜索，其搜索緣由、
    時間、地點、過程及後續處理情形，業經法務部基隆市調站
    承辦之調查員王偉仁在本院96年度訴字第00823 號綜合所得
    稅審理中到庭結證綦詳，有該案96年11月14日準備程序筆錄
    附卷可參，且原告經搜索後，上開查扣之物品，於查扣之初
    先經扣押地點之主管確認後簽名，隨後再於91年12月24日，
    經基隆市調站人員會同原告及其委任之律師，在該站內一同
    啟封並檢視扣押物品之包裝及內容，並未發現包裝有何破損
    情形，隨即重新歸類彌封，並詢問原告之意見後由原告在各
    封條上蓋章以示負責等情，亦經法務部基隆市調站承辦之調
    查員王偉仁在該案到庭結證屬實，並有保成補習班遭扣押之
    各年度損益比較表等件在卷足憑，足見上開扣押之物品確係
    與原告營業有關之物品無訛。而檢調機關依據刑事訴訟法之
    相關規定，取得檢察官所核發之搜索票執行搜索，查扣之物
    品復經查扣地點之人員簽名確認，原告亦有檢視及表示意見
    之機會，對其程序上之保障業已周全，參酌前開說明，本院
    認定該等扣押物品具有證據能力，並依據證據共通原則，引
    為認定本件認定事實之憑據，即無不合。本件既係因原告涉
    嫌違反稅捐稽徵法及偽造文書等案件，經法務部基隆市調站
    於91年12月19日搜索查扣保成補習班之相關帳簿文據，隨後
    移送被告查處，發現原告有逃漏營業稅之違章事實，另每筆
    稿費之支付日期、金額、記載內容、刊登期數及支票號碼等
    均已詳列保成文教機構鐘點費稿費版稅統計表( 見原處分卷
    第45-57 頁、第62-63 、66頁) ，並無鐘點費、稿費及版稅
    混淆不明之情形，且該漏報部分未經原告提示有關各種證明
    所得額之帳簿、文據供核，被告乃依上開查扣之內帳資料及
    統計表，核算89年給付執行業務所得2,269,917 元，90年、
    91年分別給付執行業務及薪資所得合計1,995,406 元、2,06
    8,965 元，未依同法第88條規定按扣繳率或扣繳辦法扣取稅
    款並依同法第92條第1 項規定繳納，致短扣繳稅額89年：94
    ,751 元、90年：83,510元及91年：93,990元，並無不合。
六、至原告主張依各類所得扣繳率標準第2 條第1 款第1 目前段
    及薪資所得扣繳辦法第6 條後段規定，薪資受領人之兼職所
    得，應按給付額扣取6 ％，又依所得稅法第4 條第23款規定
    ，個人稿費等收入，全年合計數不超過18萬元免稅云云。惟
    查，本件係台灣本土法學雜誌社分別於89年至90年間給付甘
    添貴君等人之稿費酬勞，而該稿費酬勞係屬執行業務所得之
    性質，並非屬薪資受領人之兼職所得，自無按給付額扣取6
    ％之適用。又所得稅法第4 條第23款「個人稿費收入全年合
    計數不超過18萬元免稅」為所得人免納所得稅之規定，與原
    告應按同法第88條第2 款規定，於給付報酬時辦理扣繳，係
    屬二事。原告另主張因被告無法提供部分所得人之身份證統
    一編號，無法補報扣繳憑單者乙節，查台灣本土法學雜誌社
    以中國國際商業銀行帳號，於89年及91年間給付執行業務及
    薪資所得計2,269,917 元、1,995,406 元及2,068,965 元，
    有保成文教機構所設置私帳等資料附卷可稽，已如前述，原
    告既有給付甘添貴君等人稿費，即應依規定於給付時扣繳稅
    款，尚不得以被告無法提供部分所得人之身分證統一編號，
    致無法補報扣繳憑單，而卸免其責。另保成文教機構鐘點費
    稿費版稅統計表( 見原處分卷第47頁) 關於3610元、2250元
    、2530元、2510元等4 筆扣繳稅額部分，雖未載明受領者姓
    名，惟此仍有支票號碼BA0000000-A0000000號可供查證，原
    告可自行依支票存根及中國國際商業銀行帳號等相關資料，
    查知受領者姓名，尚難據為有利於原告之認定。
七、綜上所述，原告所訴各節，均非可採。被告限期責令原告補
    繳應扣未扣稅款89年：94,751元、90年：83,510元、91年：
    93,990元及補報扣繳憑單，認事用法核無違誤，訴願決定遞
    予維持，亦無不合，原告徒執前詞，訴請撤銷原處分及訴願
    決定，為無理由，應予駁回。
八、本件事證已臻明確，兩造其餘攻擊防禦方法均與本件判決結
    果不生影響，故不逐一論述，併此敘明。
據上論結，本件原告之訴為無理由，爰依行政訴訟法第98條第1
項前段，判決如主文。
中    華    民    國    97    年    8     月    14    日
                      臺北高等行政法院第一庭
                                審判長法  官  王立杰
                                      法  官  劉錫賢
                                      法  官  林惠瑜
上為正本係照原本作成。
如不服本判決，應於送達後20日內，向本院提出上訴狀並表明上
訴理由，如於本判決宣示後送達前提起上訴者，應於判決送達後
20日內補提上訴理由書（須按他造人數附繕本）。
中    華    民    國    97    年    8     月    14    日
                                      書記官  劉道文


司法院資訊處製作；財團法人民間司法改革基金會備份。
